【裁判字號】    98,易,3336
【裁判日期】    981230
【裁判案由】    詐欺等
【裁判全文】
臺灣臺北地方法院刑事判決              98年度易字第3336號
公  訴  人  臺灣臺北地方法院檢察署檢察官
被      告  甲○○
上列被告因詐欺等案件，經檢察官提起公訴（98年度偵字第2412
2號），因被告於準備程序中就被訴事實為有罪陳述，本院合議
庭裁定由受命法官依簡式審判程序審理，判決如下：
    主  文
甲○○犯侵占遺失物罪，處罰金新臺幣伍仟元，如易服勞役，以
新臺幣壹仟元折算壹日；又犯詐欺取財罪，處拘役伍拾日，如易
科罰金，以新臺幣壹仟元折算壹日；又犯詐欺取財罪，處拘役肆
拾日，如易科罰金，以新臺幣壹仟元折算壹日；應執行拘役捌拾
日及科罰金新臺幣伍仟元，拘役如易科罰金、罰金如易服勞役，
均以新臺幣壹仟元折算壹日。
    事  實
一、甲○○於民國96年間甫因幫助詐欺取財案件，經臺灣嘉義地
    方法院於97年7月25日以97年度朴簡字第226號判處有期徒刑
    3月，於同年8月21日確定（嗣至98年9月2日始縮刑期滿執行
    完畢，不構成累犯），詎仍不知警惕，其於上開案件確定後
    執行前之97年9月間，為躲避追緝，竟基於為自己不法所有
    意圖，將其在臺北縣中和市○○路○段一帶所拾獲「丙○○
    」遺失之駕駛執照予以侵占入己，另基於變造特種文書犯意
    ，於97年11月間某日時，在其位於臺北縣中和市○○路某租
    屋處，將上開「丙○○」駕駛執照換貼自己照片而變造之，
    足生損害於監理機關對於駕駛人管理正確性及「丙○○」本
    人。甲○○復基於行使上開變造特種文書及意圖為自己不法
    所有之詐欺取財犯意，先後於如附表所示時地，佯稱為租借
    書籍，並出示變造之「丙○○」駕駛執照向該等租書坊人員
    行使之，致租書坊員工均誤以為其係「丙○○」本人，依其
    提供姓名、年籍登入為會員後，交付其所租借之書籍，致生
    損害於丙○○及如附表所示之租書坊。嗣因甲○○未如期歸
    還所租借之書籍，租書坊報警處理，始查獲上情。
二、案經如附表所示租書店店長乙○○、丁○○訴由臺北市政府
    警察局信義分局移送偵辦。
    理  由
一、按被告甲○○所為均係犯死刑、無期徒刑、最輕本刑為3年
    以上有期徒刑以外之罪，其於準備程序中就被訴事實為有罪
    之陳述，經受命法官告知簡式審判程序之旨，並聽取公訴人
    、被告之意見後，本院合議庭依刑事訴訟法第273條之1第1
    項規定，裁定由受命法官獨任進行審判程序，合先敘明。
二、訊據被告於本院審理中對上開犯罪事實自白不諱，核與證人
    即告訴人乙○○、丁○○於警詢、偵查中指訴之詞相符，並
    有告訴人提出店內管理系統列印資料、監視器翻拍照片等在
    卷可稽，應認被告自白與事實相符，堪以採認。故本件事證
    明確，被告犯行堪以認定，應依法論科。
三、核被告所為，係犯刑法第337條之侵占遺失物罪，第216條、
    第212條之行使變造特種文書罪與第339條第1項之詐欺取財
    罪。被告以換貼自己相片方式變造「丙○○」駕駛執照之行
    為，為行使之高度行為所吸收，不另論罪。又被告行使變造
    駕駛執照以詐取上開2家租書坊之書籍，各係以一行為觸犯
    數罪名，侵害不同法益，依刑法第55條規定，應依想像競合
    犯，各從一重之詐欺取財罪。再被告向附表編號1所示店家
    詐騙得逞後，於返回居所途中臨時起意另向同表編號2所示
    店家行騙乙情，業據被告於本院審理中供述明確，應認被告
    2次詐欺取財犯行及侵占遺失物犯行3罪間，犯意各別，行為
    互殊，應分論併罰。爰審酌被告已因詐欺案件涉訟，仍不知
    警惕，為逃避司法制裁，竟侵占他人證件予以變造，復持之
    詐欺取財，而侵及監理機關管理駕駛人資料正確性及丙○○
    ，並侵害被害商家財產利益及影響正常交易秩序，惡性非小
    ，惟酌其於偵查、審理中坦承犯行之犯後態度，另其詐欺取
    得財物之價值非鉅、本件被害商家為2家，復被告就書款價
    額已賠償商家損失，有卷附郵政國內匯款執據為佐，並據告
    訴人丁○○到院陳述明確及其犯罪動機、手段、生活狀況、
    智識程度等一切情狀，各量處如主文所示之刑及定應執行之
    刑，並分別諭知易科罰金、易服勞役之折算標準。末按被告
    在「丙○○」駕駛執照上換貼之自己相片1張，係其所有且
    供變造特種文書犯罪所用之物，惟並未扣案，且上開駕駛執
    照業經被告於98年6月13日在臺中市第五分局長昌派出所外
    丟棄，有其於警詢中筆錄可佐，容已滅失，又此相片並非強
    制義務沒收之物，爰不另為沒收之諭知。
據上論斷，應依刑事訴訟法第273條之1第1項、第299條第1項前
段、刑法第337條、第216條、第212條、第339條第1項、第55條
、第41條第1項前段、第42條第3段、第51條第6項，刑法施行法
第1條之1，判決如主文。
本案經檢察官郭力菁到庭執行職務
中    華    民    國    98    年    12    月    30    日
                  刑事第十三庭  法  官  林瑋桓
以上正本證明與原本無異。
如不服本判決應於收受送達後10日內向本院提出上訴書狀，並應
敘述具體理由；其未敘述上訴理由者，應於上訴期間屆滿後20日
內向本院補提理由書（均須按他造當事人之人數附繕）「切勿逕
送上級法院」。
中    華    民    國    98    年    12    月    30    日
                                書記官  潘文賢
附錄本案所犯法條全文
刑法第337條
意圖為自己或第三人不法之所有，而侵占遺失物、漂流物或其他
離本人所持有之物者，處 5 百元以下罰金。
刑法第216條
行使第210條至第215條之文書者，依偽造、變造文書或登載不實
事項或使登載不實事項之規定處斷。
刑法第212條
偽造、變造護照、旅券、免許證、特許證及關於品行、能力服務
或其他相類之證書、介紹書，足以生損害於公眾或他人者，處1
年以下有期徒刑、拘役或3百元以下罰金。
刑法第339條第1項
意圖為自己或第三人不法之所有，以詐術使人將本人或第三人之
物交付者，處5年以下有期徒刑、拘役或科或併科1千元以下罰金
。
附表：
┌──┬────────────┬───┬────┬─────┬─────┐
│編號│       店家地址         │被害人│租借日期│ 租借書籍 │書籍價值  │
│    │                        │      │        │          │（新臺幣）│
├──┼────────────┼───┼────┼─────┼─────┤
│ 1  │臺北市○○區○○路78路1 │負責人│98年2月2│小說及漫畫│ 4,600元  │
│    │樓（晶采書坊即錦城租書館│兼店長│5日16時 │41本      │          │
│    │同德加盟店）            │乙○○│許      │          │          │
├──┼────────────┼───┼────┼─────┼─────┤
│ 2  │臺北市○○區○○路531號 │店長羅│98年2月2│小說及漫畫│ 2,925元  │
│    │（盧卡斯商行即錦城租書館│秀美  │5日17時 │28本      │          │
│    │松山加盟店）            │      │許      │          │          │
└──┴────────────┴───┴────┴─────┴─────┘

司法院資訊處製作；財團法人民間司法改革基金會備份。
